【裁判字號】    88,上,1464
【裁判日期】    890119
【裁判案由】    清償債務
【裁判全文】
台灣高等法院民事判決  八十八年度上字第一四六四號
      上  訴  人  乙○○
      被 上訴 人  甲○○
      訴訟代理人  傅祖聲  律師
                  張卓立  律師
右當事人間請求清償債務事件，上訴人對於中華民國八十八年六月三十日臺灣臺北地
方法院八十八年度訴字第二三五號第一審判決提起上訴，本院判決如左：
      主      文
原判決關於駁回上訴人後開第二項之訴部分，及該部分假執行之聲請，並訴訟費用之
裁判廢棄。
被上訴人應給付上訴人新台幣壹佰拾陸萬伍仟元，及自八十八年一月十七日起，至
清償日止，按週年利率百分之五計算之利息。
其餘上訴駁回。
第一、二審訴訟費用，由被上訴人負擔百分之七十，餘由上訴人負擔。
本判決命被上訴人給付部分，於上訴人以新台幣肆拾伍萬伍仟元為被上訴人供擔保後
，得假執行，但被上訴人如於假執行程序實施前，以新台幣壹佰拾陸萬伍仟元為上
訴人預供擔保，得免為假執行。
      事      實
甲、上訴人方面：
一聲明：求為判決：
    (一)原判決廢棄。
    (二)被上訴人應給付上訴人新台幣（下同）一百九十六萬五千元，及自起訴狀繕本
      送達翌日起，至清償日止，按年息百分之五計算之利息。
    (三)右項聲明請准供擔保宣告假執行。
二陳述：除與原判決記載相同者，茲引用之外，補稱：
    (一)系爭票據之發票人雖為藍白藥品企業有限公司（下稱藍白公司），但上訴人與
      該公司並無任何交易往來，係被上訴人個人持該公司名義之票據向上訴人借款
      ，上訴人既仍執有系爭票據，則可認定被上訴人尚未清償系爭借款。
    (二)上訴人先後於八十八年九月十五日及九月二十八日於台北希爾頓飯店二樓咖啡
      廳與被上訴人研洽系爭借款還款事宜，被上訴人承認確有積欠系爭借款，僅主
      張應由該等借款中扣回上訴人向其招攬保險之保費云云，此據證人邱春菊結證
      屬實；另被上訴人於八十八年十二月十二日準備程序期日中自承「確有到上訴
      人家中借錢，包括現金及支票」，並承認簽署還款同意書，再參以上訴人為出
      借款項所交付之支票，均由被上訴人以個人名義領款，足證借款人係被上訴人
      個人。
三證據：除援用原審之立證方法外，補提同意書、統一發票等件為證，並聲請訊問證
  人邱春菊。
乙、被上訴人方面：
一聲明：求為判決：
    (一)駁回上訴。
    (二)第一、二審訴訟費用由上訴人負擔。
    (三)如受不利判決，願供擔保請准宣告免為假執行。
二陳述：除與原判決記載相同者，茲引用之外，補稱：
    (一)藍白公司曾於七十三年向上訴人借款一百一十五萬三千元，並簽發如附表一所
      示之支票與本票予上訴人，事後因附表一所載之二紙支票無法兌現，被上訴人
      為該公司負責人，恐受票據刑罰，乃應上訴人要求，另簽發附表二所示二張本
      票以為保證，事後藍白公司已還清借款，係上訴人以票據已失效為由，遲未返
      還該等票據，自不得以其仍持有該票據為由，主張被上訴人對其負有債務。
      又上訴人所持五紙發票人為藍白公司之票據，均已罹於時效，上訴人自應就其
      所主張之借款債權存在及其數額舉證證明，上訴人於十餘年後始就該鉅額欠款
      主張權利，足見其主張與事實不符。
    (二)上訴人於第一審判決後，兩度以訟爭已息、聯繫感情為由邀約被上訴人至台北
      希爾頓飯店相聚，並非協商還款事宜；證人邱春菊與上訴人係上司部屬之關係
      ，證詞有偏頗之虞，又邱春菊自陳對兩造間債權債務關係並不清楚，是其證詞
      不足證明兩造有系爭借款關係存在。
三證據：援用原審之立證方法。
      理      由
一本件上訴人主張：被上訴人於七十三年間，持如附表所示之票據，多次向上訴人借
  款，金額共計一百九十六萬五千元，詎前揭票據屆期後，經上訴人提示，均未獲清
  償，爰依消費借貸關係，求為命被上訴人如數返還及加計遲延利息之判決。
  被上訴人則以：本件係藍白公司向上訴人借款，因附表一所載之二紙支票不獲兌現
  ，伊為藍白公司負責人，恐遭票據刑責，始交付附表二之之本票以為保證，藍白公
  司事後已清償所欠，被上訴人以票據失效為由拒絕返還該些票據，自不得憑以主張
  權利等語，資為抗辯。
二查上訴人主張被上訴人於七十三年間，持附表一、二所示之票據向伊借款，金額計
  一百九十六萬五千元，屆期票據均未獲付款等情，業據提出支票二紙、本票四紙及
  如附表一所載之退票理由單三紙為證，被上訴人雖以本件係藍白公司以附表一之票
  據向上訴人借款，非伊個人欠款等語為辯，惟查，被上訴人指附表一之票據係因藍
  白公司向上訴人借款而交付上訴人持有，其為藍白公司之負責人，可見上訴人主張
  被上訴人出面持票據向伊借款乙節，應屬實在；而附表一之支票、本票發票人雖均
  為藍白公司，惟被上訴人承認上訴人係以票據或現金出借款項（見本院卷第五五頁
  ），與上訴人稱其開立支票予被上訴人之情形相符，而上訴人簽發之支票多紙（原
  審卷四二頁以下），其背面均蓋被上訴人個人印章，非蓋用藍白公司印文（被上訴
  人對於該些支票是否由其具領，亦未否認，僅稱時間已久不復記憶，見本院卷第六
  十頁），是依兩造金錢往來情形觀之，亦係被上訴人個人兌領支票使用；加以被上
  訴人於七十四年十二月八日猶以個人名義書立同意書，同意每月付上訴人欠款一萬
  元，此有被上訴人承認為真正之同意書乙紙在卷可證（見本院卷第六二頁），該債
  務若非被上訴人所負，被上訴人何以承諾付款？綜觀上開事證，堪認本件借款人係
  被上訴人個人，非其所營之藍白公司，自不得徒因該票據發票人為藍白公司，即謂
  係該公司借款。
三被上訴人另抗辯因當時支票退票有刑責，故附表一編號１面額廿萬元之支票於七十
  三年五月廿九日到期，伊為求延期至七十三年七月廿八日，乃加上二個月利息，另
  開立附表二編號１面額廿一萬二千元之本票予上訴人；另附表一編號２之支票亦因
  於七十三年四月十五日到期，由伊以個人名義開立附表二編號２之本票，以求將原
  支票之到期日延至七十三年六月十五日云云（見本院言詞辯論意旨狀附表二之說明
  ），經查，被上訴人於八十八年十二月廿日本院準備程序期日表示因當時支票有刑
  罰，為避免上訴人提示支票，始另開立廿一萬二千元及六十萬元之本票擔保，上訴
  人對於被上訴人上開陳述亦稱「因他（指被上訴人）後來支票退票，才簽發六十萬
  元的本票給我當欠款憑證」（以上均見該期日筆錄），可見附表二編號２之六十萬
  元本票，與附表一編號２之支票應係同一借款，上訴人隨後表示其稱該六十萬元係
  欠款憑證係錯誤之詞云云，惟未提出證據證明其前所述係屬錯誤，自不得任意撤銷
  之。又被上訴人稱因附表一編號１面額廿萬元支票到期，伊為求延期，乃加計二個
  月利息後開立附表二編號１之本票，二者屬同一筆欠款等情，已為上訴人所否認，
  且附表二編號１之本票，其發票日為七十三年一月八日，到期日原為七十三年三月
  廿八日（被上訴人指係同年五月廿八日），嗣後更改為同年七月廿八日，該本票既
  早在七十三年一月八日即簽發，顯與被上訴人所稱因七十三年五月廿九日支票到期
  ，為求延期才開立該本票之緣由不符，被上訴人此部分主張自難信為真實。另被上
  訴人稱系爭欠款藍白公司已清償完畢云云，原無證據證明，且附表一、二所載之支
  票、本票及被上訴人書立之同意書原本，均仍由上訴人持有中，顯難認系爭欠款已
  清償完畢，被上訴人該項抗辯亦無可取。
四綜上所述，上訴人主張被上訴人持附表一、二之票據向伊借款之事實，堪信屬實，
  惟其中附表二編號２之本票與附表一編號２之支票屬同一筆欠款，自不得重複列計
  ，合計被上訴所借金額為一百三十六萬五千元。從而，上訴人本於消費借貸關係，
  請求上訴人給付該部分欠款，及自起訴狀繕本送達翌日（即八十八年一月十七日起
  ，見上訴人言詞辯論期日聲明）至清償日止，按週年利率百分之五計算之利息，核
  無不合，應予准許，逾此所為請求，難謂有據，應予駁回。原審就上開應准許部分
  ，為上訴人敗訴之判決，並駁回其假執行之聲請，尚有未洽，上訴意旨求予廢棄改
  判，為有理由，爰由本院予以廢棄改判如主文第二項所示，並依兩造聲請為附條件
  之准、免假執行之宣告。至於上訴人請求不應准許部分，原判決駁回上訴人之請求
  及其假執行之聲請，並無不合，上訴意旨求予廢棄改判，為無理由，應駁回其上訴
  。
據上論結，本件上訴為一部有理由，一部無理由，依民事訴訟法第四百五十條、第四
百四十九條第一項、第七十九條但書、第四百六十三條、第三百九十條第二項、第三
百九十二條，判決如主文。
中    華    民    國    八十九    年        一      月        十九      日
                            臺灣高等法院民事第四庭
                                審判長法  官  李  瓊  蔭
                                      法  官  楊  豐  卿
                                      法  官  高  孟  焄
右正本係照原本作成。
被上訴人如不服本判決，應於收受送達後二十日內向本院提出上訴書狀，其未表明上
訴理由者，並應於提出上訴後二十日內向本院補提理由書狀（均須按他造當事人之人
數附繕本）。
上訴人不得上訴。
中    華    民    國    八十九    年        一      月        二十      日
                                      書記官  張  淑  芳
附表一：
┌──┬──────────┬────┬───────┬────┬────┬──┐
│編號│發      票        人│票據種類│金額（新臺幣）│發票日  │到期日  │備註│
├──┼──────────┼────┼───────┼────┼────┼──┤
│ １ │藍白藥品企業有限公司│支    票│二十萬元      │73.5.29 │        │    │
├──┼──────────┼────┼───────┼────┼────┼──┤
│ ２ │藍白藥品企業有限公司│支    票│六十萬元      │75.6.15 │        │    │
├──┼──────────┼────┼───────┼────┼────┼──┤
│ ３ │藍白藥品企業有限公司│本    票│二十五萬元    │73.10.2 │73.6.2  │    │
├──┼──────────┼────┼───────┼────┼────┼──┤
│ ４ │藍白藥品企業有限公司│本    票│十萬三千元    │73.1.8  │73.2.19 │    │
└──┴──────────┴────┴───────┴────┴────┴──┘
┌──┬──────────┬────┬───────┬────┬────┬──┐
│編號│發      票        人│票據種類│金額（新臺幣）│發票日  │到期日  │備註│
├──┼──────────┼────┼───────┼────┼────┼──┤
│ １ │藍白藥品企業有限公司│本    票│二十一萬二千元│73.1.8  │73.7.28 │    │
├──┼──────────┼────┼───────┼────┼────┼──┤
│ ２ │甲  ○  ○          │本    票│六十萬元      │73.3.30 │73.4.30 │    │
└──┴──────────┴────┴───────┴────┴────┴──┘


司法院資訊處製作；財團法人民間司法改革基金會備份。
